---
title: "KPS: S3E2"
output: html_document
date: "2023-01-12"
---

```{r setup, include=FALSE}
knitr::opts_chunk$set(echo = TRUE)
```

## LIBRERÍAS

```{r}
library(tidyverse)
library(lubridate)
library(scales)
library(funModeling)

theme_set(theme_light() + 
            theme(legend.position = "bottom"))
```

## FUNCIONES

```{r}
bi_col <- function(data, variable_1, variable_2){
  data %>% 
    count({{variable_1}}, {{variable_2}}) %>% 
    group_by({{variable_1}}) %>% 
    mutate(prop = n/sum(n), 
           text = percent(prop)) %>% 
    ungroup() %>% 
    ggplot(aes(as.character({{variable_1}}), 
               prop, 
               fill = as.character({{variable_2}}))) + 
    geom_col() + 
    geom_text(aes(label = text), 
              position = position_stack(vjust = 0.5))
}
```


## CARGANDO DATOS

```{r}
dfTrain <- read_csv("DATA/train.csv")
dfTest <- read_csv("DATA/test.csv")
dfSubmission <- read_csv("DATA/sample_submission.csv")
```

- DICCIONARIO: 
1) id: unique identifier
2) gender: "Male", "Female" or "Other"
3) age: age of the patient
4) hypertension: 0 if the patient doesn't have hypertension, 1 if the patient has hypertension
5) heart_disease: 0 if the patient doesn't have any heart diseases, 1 if the patient has a heart disease
6) ever_married: "No" or "Yes"
7) work_type: "children", "Govt_jov", "Never_worked", "Private" or "Self-employed"
8) Residence_type: "Rural" or "Urban"
9) avg_glucose_level: average glucose level in blood
10) bmi: body mass index
11) smoking_status: "formerly smoked", "never smoked", "smokes" or "Unknown"*
12) stroke: 1 if the patient had a stroke or 0 if not

## META - ANÁLISIS

```{r}
df_status(dfTrain, print_results = FALSE)
df_status(dfTest, print_results = FALSE)
```

## ANÁLISIS EXPLORATORIO DE DATOS

### Análisis Univariado

```{r}
dfTrain %>% 
  count(gender, sort = TRUE) %>% 
  mutate(prop = n/sum(n), 
         text = percent(prop))
```

- La mayoría de pacientes pertenecen al género femenino (62%)
- Se destaca 1 individuo con un género diferente al binario.

```{r}
dfTrain %>% 
  mutate(age = round(age)) %>% 
  ggplot(aes(age)) + 
  geom_histogram(bins = 80)

dfTrain %>% 
  mutate(age = round(age)) %>% 
  summarise(across(any_of("age"), 
                   list(mean = mean, 
                        sd = sd, 
                        median = median, 
                        min = min, 
                        max = max)))
```

- Se observa que la información de edad posee decimales, se está redondeando en el análisis y no muestra variación respecto a estadísticos resumen.

```{r}
dfTrain %>% 
  count(hypertension) %>% 
  mutate(prop = n/sum(n), 
         text = percent(prop))
```

- Mayoría de personas sin hipertensión (95%)

```{r}
dfTrain %>% 
  count(heart_disease) %>% 
  mutate(prop = n/sum(n), 
         text = percent(prop))
```

- Mayoría de personas sin enfermedades del corazón (98%)

```{r}
dfTrain %>% 
  count(ever_married) %>% 
  mutate(prop = n/sum(n), 
         text = percent(prop))
```

- Mayoría de personas casadas (68%)

```{r}
dfTrain %>% 
  count(work_type, sort = TRUE) %>% 
  mutate(prop = n/sum(n), 
         text = percent(prop))
```

- La mayoría de personas tiene un trabajo privado (63.72%)
- Gran minoría que no trabaja (0.27%)

```{r}
dfTrain %>% 
  count(Residence_type, sort = TRUE) %>% 
  mutate(prop = n/sum(n))
```

- Mitad vive en zona rural y otra mitad vive en zona urbana.

```{r}
dfTrain %>% 
  ggplot(aes(avg_glucose_level)) + 
  geom_histogram() + 
  geom_vline(aes(xintercept = mean(avg_glucose_level)), col = "firebrick", lty = 2) + 
  geom_vline(aes(xintercept = median(avg_glucose_level)), col = "steelblue", lty = 3) + 
  labs(subtitle = "Histograma de Distribución del Promedio de Niveles de Glucosa de Pacientes", 
       x = "Promedio de Niveles de Glucosa", 
       y = "Recuento") + 
  scale_y_continuous(labels = comma_format())

dfTrain %>% 
  select(avg_glucose_level) %>% 
  skimr::skim()
```

- Los niveles promedio de glucosa tienden en mayoría estar por debajo de 100.
- Existen niveles promedio atípicos por encima de 125.
- Queda verificar si posiblemente sea un disparador de los accidentes cerebrovasculares (strokes)

```{r}
dfTrain %>% 
  ggplot(aes(bmi)) + 
  geom_histogram() + 
  geom_vline(aes(xintercept = mean(bmi)), 
             col = "firebrick", 
             lty = 2) + 
  geom_vline(aes(xintercept = median(bmi)), 
             col = "steelblue", 
             lty = 3) + 
  labs(subtitle = "Distribución del Índice de Masa Corporal", 
       x = "IMC", 
       y = "Recuento") + 
  scale_y_continuous(labels = comma_format())

dfTrain %>% 
  skimr::skim(bmi)
```

- El IMC promedio es de 28.1 unidades, sin distar mucho de la mediana.
- Medidas ligeramente asimétricas.

```{r}
dfTrain %>% 
  count(smoking_status, sort = TRUE) %>% 
  mutate(prop = n/sum(n), 
         text = percent(prop))
```

- Porcentaje regular de personas que no han declarado hábitos de fumar (29.7%)
- Un gran porcentaje, nunca ha fumado (41%)

```{r}
dfTrain %>% 
  count(stroke, sort = TRUE) %>% 
  mutate(prop = n/sum(n), 
         text = percent(prop))
```

- Minoría con accidentes cerebrovasculares (4%)
- Desbalanceo de datos, intentar tratar con parámetros en boosting o mejorar con feature engineering.

### Análisis Bivariado

```{r}
dfTrain %>% 
  count(hypertension, stroke) %>% 
  group_by(hypertension) %>% 
  mutate(prop = n/sum(n), 
         text = percent(prop))

dfTrain %>% 
  bi_col(hypertension, stroke) + 
  labs(subtitle = "Proporción de Pacientes con Accidentes Cerebrovasculares según tenencia de Hipertensión", 
       x = "Tenencia de Hipertensión", 
       y = "% de pacientes", 
       fill = "Stroke") + 
  scale_x_discrete(labels = c("No", "Sí")) + 
  scale_y_continuous(labels = percent_format()) + 
  scale_fill_discrete(labels = c("No", "Sí"))
```

- Se ve un ligero incremento en el número de pacientes con Stroke en aquellos que tienen hipertensión

```{r}
dfTrain %>% 
  bi_col(gender, stroke) + 
  labs(subtitle = "Proporción de Pacientes con Accidentes Cerebrovasculares según Género", 
       x = "Género", 
       y = "% de pacientes", 
       fill = "Stroke") + 
  scale_fill_discrete(labels = c("No", "Sí"))
```

- Se aprecia que entre varones y mujeres no existe una diferencia marcada entre aquellos que tienen y no tienen accidentes cerebrovasculares.

```{r}
dfTrain %>% 
  bi_col(heart_disease, stroke) + 
  labs(subtitle = "Proporción de Pacientes con Accidentes Cerebrovasculares según tenencia de Enfermedad del Corazón", 
       x = "Tenencia de Enfermedad del Corazón", 
       y = "% de pacientes", 
       fill = "Stroke") + 
  scale_x_discrete(labels = c("No", "Sí")) + 
  scale_y_continuous(labels = percent_format()) + 
  scale_fill_discrete(labels = c("No", "Sí"))
```

- Similar al caso de hipertensión, presenta un incremento de caso de Stroke en pacientes que tienen enfermedad al corazón.

```{r}
dfTrain %>% 
  bi_col(ever_married, stroke) + 
  labs(subtitle = "Proporción de Pacientes con Accidentes Cerebrovasculares según Estado Matrimonial", 
       x = "¿Alguna vez se ha casado?", 
       y = "% de pacientes", 
       fill = "Stroke")
```

- Ligero incremento de % de pacientes con Stroke en aquellos que se han casado alguna vez.

```{r}
dfTrain %>% 
  bi_col(work_type, stroke) + 
  labs(subtitle = "Proporción de Pacientes con Accidentes Cerebrovasculares según Tipo de Trabajo", 
       x = "Tipo de Trabajo", 
       y = "% de pacientes", 
       fill = "Stroke")
```

- Se puede apreciar en general que del total de personas que trabajan del 5% al 8% padecen infartos cerebrales.

```{r}
dfTrain %>% 
  bi_col(Residence_type, stroke) + 
  labs(subtitle = "Proporción de Pacientes con Accidentes Cerebrovasculares según Tipo de Residencia", 
       x = "Tipo de Residencia", 
       y = "% de pacientes", 
       fill = "Stroke")
```

- Aparentemente no evidencia diferencia significativa entre pacientes que poseen y no poseen Stroke entre los que viven en zona rural y zona urbana.

```{r}
dfTrain %>% 
  bi_col(smoking_status, stroke) + 
  labs(subtitle = "Proporción de Pacientes con Accidentes Cerebrovasculares según Hábito de Fumar", 
       x = "Hábito de Fumar", 
       y = "% de pacientes", 
       fill = "Stroke")
```

- Diferencias muy pequeñas entre aquellos que fuman y no fuman.

```{r}
dfTrain %>% 
  ggplot(aes(age, fill = as.character(stroke))) + 
  geom_histogram(position = "identity", alpha = 0.7) + 
  labs(subtitle = "Distribución de Edad de Pacientes según Tenencia de Accidente Cerebrovascular",
       x = "Edad", 
       y = "Recuento", 
       fill = "Stroke") + 
  scale_fill_discrete(labels = c("no", "sí"))

dfTrain %>% 
  ggplot(aes(age, as.character(stroke), 
             fill = as.character(stroke), 
             col = as.character(stroke))) + 
  geom_boxplot(alpha = 0.6) + 
  scale_fill_discrete(name = "Stroke",
                      labels = c("No", "Sí")) + 
  scale_color_discrete(name = "Stroke",
                      labels = c("No", "Sí")) + 
  scale_y_discrete(labels = c("No", "Sí")) + 
  labs(subtitle = "Distribución de Edad de Pacientes según Tenencia de Accidente Cerebrovascular",
       x = "Edad", 
       y = "Accidente Cerebrovascular", 
       fill = "Stroke",
       color = "Stroke")

```

- Se aprecia una clara tendencia a tener un accidente cerebrovascular a medida que más edad tenga el paciente.

```{r}
dfTrain %>% 
  ggplot(aes(avg_glucose_level, fill = as.character(stroke))) + 
  geom_histogram(position = "identity", 
                 alpha = 0.7) + 
  labs(subtitle = "Distriución del Promedio de Niveles de Glucosa según tenencia de Accidente Cerebrovascular", 
       x = "Niveles Promedio de Glucosa", 
       y = "Recuento", 
       fill = "Stroke") + 
  scale_y_continuous(labels = comma_format()) + 
  scale_fill_discrete(labels = c("No", "Sí"))

dfTrain %>% 
  ggplot(aes(avg_glucose_level, 
             y = as.character(stroke), 
             fill = as.character(stroke), 
             color = as.character(stroke))) + 
  geom_boxplot(alpha = 0.6) + 
  labs(title = "Distriución del Promedio de Niveles de Glucosa según tenencia de Accidente Cerebrovascular", 
       subtitle = "Diagrama de Cajas y Bigotes", 
       x = "Niveles Promedio de Glucosa", 
       y = "Recuento", 
       fill = "Stroke", 
       color = "Stroke") + 
  scale_color_discrete(labels = c("No", "Sí")) + 
  scale_fill_discrete(labels = c("No", "Sí"))
```

- Los niveles promedio de glucosa son ligeramente más elevados en aquellas personas que padecieron accidente cerebrovascular.

```{r}
dfTrain %>% 
  ggplot(aes(bmi, fill = as.character(stroke))) + 
  geom_histogram(position = "identity", 
                 alpha = 0.7)


dfTrain %>% 
  ggplot(aes(bmi, 
             y = as.character(stroke), 
             fill = as.character(stroke), 
             color = as.character(stroke))) + 
  geom_boxplot(alpha = 0.6) + 
  labs(title = "Distriución del Índice de Masa Muscular según tenencia de Accidente Cerebrovascular", 
       subtitle = "Diagrama de Cajas y Bigotes", 
       x = "Índice de Masa Muscular", 
       y = "Recuento", 
       fill = "Stroke", 
       color = "Stroke") + 
  scale_color_discrete(labels = c("No", "Sí")) + 
  scale_fill_discrete(labels = c("No", "Sí"))
```

- Se apreciar que el índice de masa muscular de los pacientes que padecieron accidente cerebrovascular son ligeramente más elevados que aquellos que no padecieron dicha enfermedad.


