---
title: "KPS: S3E2 - Modeling V1"
output: html_document
date: "2023-01-12"
---

```{r setup, include=FALSE}
knitr::opts_chunk$set(echo = TRUE)
```

## LIBRERÍAS

```{r}
library(tidyverse)
library(lubridate)
library(scales)
library(funModeling)
library(tidymodels)
library(fastDummies)
library(vip)
library(bonsai)

theme_set(theme_light() + 
            theme(legend.position = "bottom"))
```

## FUNCIONES

```{r}
bi_col <- function(data, variable_1, variable_2){
  data %>% 
    count({{variable_1}}, {{variable_2}}) %>% 
    group_by({{variable_1}}) %>% 
    mutate(prop = n/sum(n), 
           text = percent(prop)) %>% 
    ungroup() %>% 
    ggplot(aes(as.character({{variable_1}}), 
               prop, 
               fill = as.character({{variable_2}}))) + 
    geom_col() + 
    geom_text(aes(label = text), 
              position = position_stack(vjust = 0.5))
}
```

## CARGANDO DATOS

```{r}
dataset <- read_csv("DATA/train.csv") %>% 
  janitor::clean_names()
test <- read_csv("DATA/test.csv") %>% 
  janitor::clean_names()
dfSubmission <- read_csv("DATA/sample_submission.csv")
```

- DICCIONARIO: 
1) id: unique identifier
2) gender: "Male", "Female" or "Other"
3) age: age of the patient
4) hypertension: 0 if the patient doesn't have hypertension, 1 if the patient has hypertension
5) heart_disease: 0 if the patient doesn't have any heart diseases, 1 if the patient has a heart disease
6) ever_married: "No" or "Yes"
7) work_type: "children", "Govt_jov", "Never_worked", "Private" or "Self-employed"
8) Residence_type: "Rural" or "Urban"
9) avg_glucose_level: average glucose level in blood
10) bmi: body mass index
11) smoking_status: "formerly smoked", "never smoked", "smokes" or "Unknown"*
12) stroke: 1 if the patient had a stroke or 0 if not

## META - ANÁLISIS

```{r}
df_status(dataset, print_results = FALSE)
df_status(test, print_results = FALSE)
```

## PREPARACIÓN DE DATOS

```{r}
dataset_p <- dataset %>% 
  mutate(stroke = factor(stroke, 
                         levels = c(1, 0), 
                         labels = c(1, 0)), 
         ever_married = ifelse(ever_married == "Yes", 1, 0)) %>% 
  dummy_cols(select_columns = c("gender", 
                                "work_type", 
                                "residence_type", 
                                "smoking_status"), 
             remove_first_dummy = TRUE, 
             remove_selected_columns = TRUE) %>% 
  janitor::clean_names()

test_p <- test %>% 
  mutate(ever_married = ifelse(ever_married == "Yes", 1, 0)) %>% 
  dummy_cols(select_columns = c("gender", 
                                "work_type", 
                                "residence_type", 
                                "smoking_status"), 
             remove_first_dummy = TRUE, 
             remove_selected_columns = TRUE) %>% 
  janitor::clean_names()

## DEFINICION DE DATA DE ENTRENAMIENTO Y PRUEBA
particion_inicial <- initial_split(dataset_p, prop = 0.80, strata = stroke)
dfTrain <- training(particion_inicial)
dfTest <- testing(particion_inicial)

## DEFINICION DE DATA PARA VALIDACIÓN CRUZADA
folds <- vfold_cv(dfTrain, v = 5, strata = stroke)

```

## CONSTRUCCIÓN DE MODELOS

```{r}
formula <- glue::glue("stroke ~ {dfTrain %>% 
  select(-id, - stroke) %>% 
  colnames() %>% 
  paste(collapse = ' + ')}") %>% 
  as.formula()
```

### Random Forest

```{r}
rf_spec <- rand_forest(trees = 1000) %>% 
  set_engine("ranger", 
             seed = 42, 
             num.threads = 6, 
             verbose = TRUE, 
             importance = "impurity") %>% 
  set_mode("classification")

rf_wf <- workflow() %>% 
  add_formula(formula) %>% 
  add_model(rf_spec)

rf_fit <- rf_wf %>% 
  fit(dfTrain)

rf_fit %>% 
  extract_fit_engine() %>% 
  vip()
```

- De acuerdo a la importancia de variables se aprecia que la edad, el nivel promedio de glucosa y el IMC están mas involucrados en la predictibilidad de un infarto cerebral.

```{r}
dfPredictRf <- rf_fit %>% 
  predict(dfTest) %>% 
  mutate(real = dfTest$stroke)

caret::confusionMatrix(dfPredictRf$.pred_class, dfPredictRf$real)

dfPredictProbRf <- rf_fit %>% 
  predict(dfTest, type = "prob") %>% 
  mutate(real = dfTest$stroke)

dfPredictProbRf %>% 
  roc_auc(real,  .pred_1)

dfPredictProbRf %>% 
  roc_curve(real, .pred_1) %>% 
  autoplot()
```

### XGBoost

```{r}
set.seed(42)

xgb_spec <- boost_tree(trees = 1000) %>% 
  set_engine("xgboost", 
             verbose = 1) %>% 
  set_mode("classification")

xgb_wf <- workflow() %>% 
  add_formula(formula) %>% 
  add_model(xgb_spec)

xgb_fit <- xgb_wf %>% 
  fit(dfTrain)

xgb_fit %>% 
  extract_fit_engine() %>% 
  vip()
```

```{r}
dfPredictXgb <- xgb_fit %>% 
  predict(dfTest) %>% 
  mutate(real = dfTest$stroke)

caret::confusionMatrix(dfPredictXgb$.pred_class, dfPredictXgb$real)

dfPredictProbXgb <- xgb_fit %>% 
  predict(dfTest, type = "prob") %>% 
  mutate(real = dfTest$stroke)

roc_auc(dfPredictProbXgb, real, .pred_1)
roc_curve(dfPredictProbXgb, real, .pred_1) %>% 
  autoplot()

```

### LightGBM

```{r}
lgbm_spec <- boost_tree(trees = 1000) %>% 
  set_engine("lightgbm", 
             verbose = 2, 
             seed = 42) %>% 
  set_mode("classification")

lgbm_wf <- workflow() %>% 
  add_formula(formula) %>% 
  add_model(lgbm_spec)

lgbm_fit <- lgbm_wf %>% 
  fit(dfTrain)

lgbm_fit %>% 
  extract_fit_engine() %>% 
  lightgbm::lgb.importance() %>% 
  lightgbm::lgb.plot.importance()
```

```{r}
dfPredictLgbm <- lgbm_fit %>% 
  predict(dfTest) %>% 
  mutate(real = dfTest$stroke)

caret::confusionMatrix(dfPredictLgbm$.pred_class, dfPredictLgbm$real)

dfPredictProbLgbm <- lgbm_fit %>% 
  predict(dfTest, type = "prob") %>% 
  mutate(real = dfTest$stroke)

roc_auc(dfPredictProbLgbm, real, .pred_1)

roc_curve(dfPredictProbLgbm, real, .pred_1) %>% 
  autoplot()
```

## PREDICCIÓN Y SUBMIT

```{r}
rf_fit %>% 
  predict(test_p, type = "prob") %>% 
  mutate(id = test_p$id) %>% 
  select(id, stroke = .pred_1) %>% 
  write_csv("OUTPUTS/SUBMIT_V1.csv")

xgb_fit %>% 
  predict(test_p, type = "prob") %>% 
  mutate(id = test_p$id) %>% 
  select(id, stroke = .pred_1) %>% 
  write_csv("OUTPUTS/SUBMIT_V1.csv")

lgbm_fit %>% 
  predict(test_p, type = "prob") %>% 
  mutate(id = test_p$id) %>% 
  select(id, stroke = .pred_1) %>% 
  write_csv("OUTPUTS/SUBMIT_V1.csv")
```


